【裁判字號】    97,上訴,2320
【裁判日期】    970717
【裁判案由】    毒品危害防制條例
【裁判全文】
臺灣高等法院刑事判決                97年度上訴字第2320號
上  訴  人
即  被  告  甲○○
上列上訴人即被告因毒品危害防制條例案件，不服臺灣基隆地方
法院97年度訴字第309 號，中華民國97年3 月28日第一審判決（
起訴案號：臺灣基隆地方法院檢察署96年度毒偵字第3082號），
提起上訴，本院判決如下：
    主  文
原判決撤銷。
甲○○施用第一級毒品，累犯，處有期徒刑柒月，扣案之第一級
毒品海洛因貳包（合計淨重零點壹貳公克，空包裝總重零點參肆
公克）併同無從與之完全析離之分裝袋貳只，沒收銷燬之。
    事  實
一、甲○○前於民國（下同）87年間，因施用安非他命經檢察官
    起訴後，經臺灣臺北地方法院以87年度易字第1460號為免刑
    判決，並由該院裁定令入強制戒治，於89年1 月12日執行完
    畢出監，其又於92年間因毒品危害防制條例案件，經臺灣基
    隆地方法院裁定令入戒治處所施以強制戒治（嗣於93年1 月
    9 日因法律修正而停止戒治），並由臺灣基隆地方法院檢察
    署檢察官提起公訴後，經臺灣基隆地方法院以92年度訴字第
    561 號判處有期徒刑8 月及5 月，定應執行有期徒刑1 年確
    定；又於93年間再因毒品危害防制條例等案件，由檢察官起
    訴後，經臺灣基隆地方法院93年度訴字第520 號判處有期徒
    刑10月及7 月，並定應執行有期徒刑1 年4 月確定，經與前
    判決接續執行後，甫於95年9月3日假釋縮刑期滿執行完畢。
    詎甲○○猶不知悔改，基於混合施用第一級毒品、第二級毒
    品之犯意，於96年11月24日晚上11時許，在台北縣瑞芳鎮○
    ○路附近，以將海洛因、甲基安非他命稀釋後置入針筒後注
    射，同時非法施用第一級毒品海洛因、第二級毒品甲基安非
    他命1次。嗣為警於96年11月26日下午5時30分許，在台北縣
    瑞芳鎮○○路135號前，發現甲○○騎乘機車，行跡可疑而
    上前盤查，甲○○見狀主動交付其所持有之海洛因2小包（
    共淨重0.12公克，空包裝總重0.34公克），並自首有施用海
    洛因情事，警方遂當場逮捕甲○○並攜回採尿送驗後，結果
    呈嗎啡類及甲基安非他命類陽性反應，警方並因而查悉上情
    。
二、案經基隆市警察局第一分局移請台灣基隆地方法院檢察署檢
    察官偵查起訴。
    理  由
一、上訴人即被告甲○○未於本院審理期日到庭應訊；但查前揭
    事實業據被告於原審審理時坦承不諱，而被告為警查獲後所
    採集之尿液檢體，經送請檢驗，結果呈嗎啡、甲基安非他命
    陽性反應，此有臺灣尖端先進生技醫藥股份有限公司濫用藥
    物尿液檢驗報告、毒品案件尿液檢體對照表各1份附卷可稽
    （偵查卷第26頁）。此外，並有扣案之白色粉末2包經送法
    務部調查局鑑定，認均含有海洛因成分，合計淨重0.12公克
    ，足見被告自白混合施用第一級毒品海洛因、第二級毒品甲
    基安非他命之情節與事實相符，應可採信。綜上所陳，本案
    事證明確，被告前於87年間，因施用安非他命經檢察官起訴
    後，經臺灣臺北地方法院以87年度易字第1460號為免刑判決
    ，並由該院裁定令入強制戒治，於89年1月12日執行完畢出
    監，其又於92年間因毒品危害防制條例案件，經臺灣基隆地
    方法院裁定令入戒治處所施以強制戒治（嗣於93年1月9日因
    法律修正而停止戒治），並由臺灣基隆地方法院檢察署檢察
    官提起公訴後，經臺灣基隆地方法院以92年度訴字第561 號
    判處有期徒刑8月及5月，定應執行有期徒刑1年確定，又於
    93年間再因毒品危害防制條例等案件，由檢察官起訴後，經
    臺灣基隆地方法院93年度訴字第520號判處有期徒刑10 月及
    7月，並定應執行有期徒刑1年4月確定，經與前判決接續執
    行後，甫於95年9月3日假釋縮刑期滿執行完畢，此有本院被
    告前案紀錄表足憑，其於強制戒治執行完畢後，5年以內再
    犯施用毒品之犯行，堪可認定，應依法論科。
二、查海洛因、甲基安非他命各係毒品危害防制條例所列管之第
    一級、第二級毒品，此為該條例第2 條第2 項第1 、2 款所
    明定；又犯毒品危害防制條例第10條施用毒品之罪者，檢察
    官應聲請法院裁定，令被告入勒戒處所觀察、勒戒，經觀察
    、勒戒後，無繼續施用毒品之傾向者，應即釋放，並由檢察
    官為不起訴處分，有繼續施用毒品之傾向者，則由檢察官先
    聲請法院裁定令入戒治處所施以強制戒治，俟強制戒治期滿
    ，再行釋放，並由檢察官為不起訴處分；而依前開規定觀察
    勒戒或強制戒治執行完畢釋放後，5 年內再犯施用毒品之罪
    者，檢察官應依法追訴，毒品危害防制條例第20條第1 項、
    第2 項、第23條第2 項分別定有明文。
三、核被告於觀察、勒戒執行完畢後，5 年以內再犯施用第一級
    毒品海洛因、第二級毒品之行為，係犯毒品危害防制條例第
    10 條 第1 項、第2 項之施用第一級、第二級毒品罪。被告
    持有第一級毒品海洛因、第二級毒品甲基安非他命之低度行
    為，應為施用毒品之高度行為所吸收，不另論罪。被告所犯
    施用第一級毒品罪與第二級毒品罪係一行為觸犯數罪名，屬
    想像競合，應從一重論以施用第一級毒品罪。被告前曾受如
    事實欄所載有期徒刑之執行，此有本院被告前案紀錄表附卷
    可考，其於有期徒刑之執行完畢後，5 年以內故意再犯本件
    有期徒刑以上之罪，為累犯，應加重其刑。另查被告於本案
    之犯罪經發覺前向警方自首而受裁判，得依法減輕其刑（理
    由詳後）。本案因同時有加重及減輕其刑之情形，依刑法第
    71條第1項之規定應先加後減之。
四、原審對於被告予以論罪科刑，本非無見。但查：按對於未發
    覺之罪自首而受裁判者，得減輕其刑，刑法第62條前段定有
    明文。所謂發覺，係指有偵查犯罪職權之公務員已知悉犯罪
    事實與犯罪之人而言，而所謂知悉，固不以確知其為犯罪之
    人為必要，但必其犯罪事實，確實存在，且為該管公務員所
    確知，始屬相當（最高法院75年度台上字第1634號判例意旨
    參照）。換言之，刑法第62條所謂發覺，固非以有偵查犯罪
    權之機關或人員確知其人犯罪無誤為必要，而於對其發生嫌
    疑時，即得謂為已發覺；但此項對犯人之嫌疑，仍須有確切
    之根據得為合理之可疑者，始足當之，若單純主觀上之懷疑
    ，要不得謂已發生嫌疑（最高法院72年度台上字第641 號判
    例意旨參照）。經查本件被告於96年11月26日下午5 時30分
    許，騎乘機車行經台北縣瑞芳鎮○○路135 號前，因行跡可
    疑而遭警上前盤查，其見狀於警方得知其持有毒品前，自行
    主動交付其所持有之海洛因2 小包予警方查辦等情，有基隆
    市警察局第一分局刑事案件報告書犯罪事實欄一、（一）所
    載及該分局97年6 月17日基警一分偵字第0970105994號函在
    卷足憑（偵查第1 頁、本院卷第34頁）。基此，被告雖因形
    跡可疑而遭警攔下盤查，但於警方知悉其有持有毒品或施用
    毒品犯罪事實前，主動交出其持有之毒品並自行供明犯罪，
    核與自首之要件相符，自得邀享自首減刑之寬典。惟查原審
    未依據自首之規定減輕其刑，且未加說明不予減刑之原因，
    應有違誤。綜上，被告上訴意旨指摘及此，為有理由，本院
    自應將原審判決予以撤銷改判。本院審酌被告素行不佳，曾
    有多次毒品犯罪前科紀錄，犯罪之動機、吸食頻率、暨其屢
    經刑事裁判及執行仍不知戒除毒癮，惟犯罪後坦承犯行，且
    所犯之施用毒品犯行乃戕害自己身心健康，並未危及他人等
    一切情狀，量處有期徒刑七月。末查，扣案之白色粉末2 包
    （合計淨重0.12公克，空包裝總重0.34公克），核屬毒品危
    害防制條例所明定列管之第一級毒品海洛因，有法務部調查
    局鑑定書在卷可佐（偵查卷第27頁），併同無法與之完全析
    離之分裝袋2 只，均應依毒品危害防制條例第18條第1 項前
    段規定，宣告沒收併銷燬之。
五、被告經本院合法傳喚，無正當理由未於審理期日到庭，此有
    本院審理期日傳票送達證書、報到單、筆錄及在監在押查詢
    結果表在卷足憑（本院卷第36頁至第38頁、第41頁至第42頁
    、第44頁至第45頁、第47頁至第50頁），本院爰不待其陳述
    逕為判決。
據上論斷，應依刑事訴訟法第369 條第1 項前段、第364 條、第
371 條、第299 條第1 項前段，毒品危害防制條例第10條第1 項
、第2 項、第18條第1 項，刑法第11條前段、第55條、第47 條
第1 項、第62條前段，判決如主文。
本案經檢察官曾忠己到庭執行職務。
中    華    民    國    97    年    7     月    17    日
            刑事第九庭審判長法  官  周盈文
                            法  官  許宗和
                            法  官  陳國文
以上正本證明與原本無異。
如不服本判決，應於收受送達後十日內向本院提出上訴書狀，其
未敘述上訴之理由者並得於提起上訴後十日內向本院補提理由書
（均須按他造當事人之人數附繕本）。
                            書記官  余姿慧
中    華    民    國    97    年    7     月    17    日
附錄：本案論罪科刑法條全文
毒品危害防制條例第10條
施用第一級毒品者，處 6 月以上 5 年以下有期徒刑。
施用第二級毒品者，處 3 年以下有期徒刑。


司法院資訊處製作；財團法人民間司法改革基金會備份。
